【裁判字號】    99,訴,818
【裁判日期】    990825
【裁判案由】    違反毒品危害防制條例
【裁判全文】
臺灣屏東地方法院刑事判決               99年度訴字第818號
公  訴  人  臺灣屏東地方法院檢察署檢察官
被      告  甲○○
上列被告因違反毒品危害防制條例案件，經檢察官提起公訴（99
年度毒偵字第1210號、第1357號）及移送併辦（99年度毒偵字第
1441號），被告於本院準備程序就被訴事實為有罪之陳述，經合
議庭裁定由受命法官獨任進行簡式審判程序，並判決如下：
    主  文
甲○○施用第一級毒品，共貳罪，均累犯，各處有期徒刑拾月。
應執行有期徒刑壹年陸月。
    事  實
一、甲○○前因施用毒品案件，經臺灣高雄地方法院以87年度毒
    聲字第994 號裁定送觀察、勒戒，認有繼續施用毒品之傾向
    ，復經同院以87年度毒聲字第1875號裁定令入戒治處所施以
    強制戒治，嗣經裁定停止戒治付保護管束，於民國87年7 月
    27日保護管束期滿執行完畢，並由臺灣高雄地方法院檢察署
    檢察官以89年度戒毒偵字第1210號為不起訴處分確定；又因
    施用毒品案件，經臺灣屏東地方法院檢察署檢察官提起公訴
    並聲請強制戒治，強制戒治部分經本院以90年度毒聲字第42
    7 號裁定令入戒治處所施以強制戒治，於91年5 月4 日執行
    完畢，刑責部分經本院以90年度訴字第156 號判決處有期徒
    刑10月，經臺灣高等法院高雄分院判決上訴駁回而確定；另
    因竊盜案件，經本院以90年度易字第133 號判決處有期徒刑
    1 年6 月確定；再因竊盜案件，經本院以90年度易字第411
    號判決處有期徒刑6 月確定；上開各罪所處之刑經定應執行
    刑及接續執行，於92年4 月30日假釋出監；惟於假釋期間另
    犯施用毒品案件，經本院以93年度訴字第116 號判決處有期
    徒刑1 年確定，又因竊盜案件，經臺灣高等法院高雄分院以
    93年度上易字第663 號判決處有期徒刑8 月確定，又因施用
    毒品案件，經本院以93年度易字第525 號判決處有期徒刑4
    月確定，又因贓物、竊盜案件，經本院以93年度易字第607
    號判決分別處有期徒刑5 月、拘役40日確定；上開各罪所處
    之刑經定應執行刑，並與前案經撤銷假釋後之殘刑接續執行
    ，於96年6 月22日假釋出監付保護管束，於96年7 月20日保
    護管束執行期滿未經撤銷假釋，其未執行之刑，以已執行論
    。復因施用毒品案件，經本院以96年度訴字第947 號判決處
    有期徒刑1 年2 月，嗣經臺灣高等法院高雄分院判決上訴駁
    回而確定；又因竊盜等案件，經本院以97年度易字第355 號
    判決分別處有期徒刑5 月、9 月、6 月，定應執行刑為有期
    徒刑1 年4 月確定，與前案接續執行，於98年12月23日假釋
    出監付保護管束（迄99年7 月16日始縮刑期滿執行完畢）。
    詎仍未戒絕毒癮，明知海洛因業經行政院公告列為毒品危害
    防制條例第2 條第2 項第1 款之第一級毒品，不得施用、持
    有，竟基於施用第一級毒品海洛因之個別犯意，為下列犯行
    ：(一)於99年4 月29日某時許，在屏東縣東港鄉之某處堤防，
    以將海洛因置於注射針筒摻水稀釋後注射之方式，施用海洛
    因1 次。嗣於99年4 月30日12時許，甲○○經臺灣屏東地方
    法院檢察署觀護人通知到場採尿送驗，檢出第一級毒品陽性
    反應，始悉上情。(二)又於99年5 月13日某時許，在屏東縣東
    港鄉之某處堤防，以同法施用海洛因1 次。嗣於99年5 月14
    日11時23分許，甲○○經臺灣屏東地方法院檢察署觀護人通
    知到場採尿送驗，檢出第一級毒品陽性反應，始悉上情。
二、案經臺灣屏東地方法院檢察署檢察官自動檢舉偵查起訴。
    理  由
一、按簡式審判程式之證據調查，不受刑事訴訟法第159 條第1
    項所定：「被告以外之人於審判外之言詞或書面陳述，不得
    作為證據。」之限制，此見同法第273 條之2 規定甚明。是
    本判決下列所引用之被告以外之人於審判外所為之陳述，依
    前揭法律規定，均得作為證據，先予敘明。
二、(一)上開犯罪事實(一)、(二)，均據被告甲○○坦承不諱，而被告
      2 次所排放之尿液經採樣送驗，以酵素免疫分析法初步檢
      驗及氣相層析質譜儀法確認檢驗結果，於鴉片類均呈陽性
      反應，有臺灣屏東地方法院檢察署施用毒品犯受保護管束
      人尿液檢體監管紀錄表2 紙、臺灣檢驗科技股份有限公司
      99年5 月17日及5 月31日出具之濫用藥物檢驗報告各1 紙
      在卷可稽（見臺灣屏東地方法院檢察署99年度毒偵字第12
      10號卷第3 、4 頁、99年度毒偵字第1357號卷第3 、4 頁
      ），俱徵被告前揭不利於己之自白與事實相符。
    (二)按施用第一、二級毒品為犯罪行為，毒品危害防制條例第
      10條定有處罰明文。故施用第一、二級毒品者，依前揭規
      定本應科以刑罰。惟基於刑事政策，對合於一定條件之施
      用者，則依同條例第20條、第23條之規定，施以觀察、勒
      戒及強制戒治之保安處分。又毒品危害防制條例於92年7
      月9 日修正公佈，自93年1 月9 日施行，其中第20條、第
      23條將施用毒品之刑事處遇程式，區分為「初犯」及「5
      年內再犯」、「5 年後再犯」。依其立法理由之說明：「
      初犯」，經觀察、勒戒或強制戒治後，應為不起訴處分或
      不付審理之裁定；經觀察、勒戒或強制戒治執行完畢釋放
      後，「5 年內再犯」者，因其再犯率甚高，原實施之觀察
      、勒戒及強制戒治既已無法收其實效，爰依法追訴或裁定
      交付審理。至於經觀察、勒戒或強制戒治執行完畢釋放後
      ，「5 年後再犯」者，前所實施之觀察、勒戒或強制戒治
      已足以遮斷其施用毒品之毒癮，為期自新及協助其斷除毒
      癮，仍適用「初犯」規定，先經觀察、勒戒或強制戒治之
      程式。從而依修正後之規定，僅限於「初犯」及「5 年後
      再犯」2 種情形，始應先經觀察、勒戒或強制戒治程式。
      倘被告於5 年內已再犯，經依法追訴處罰，縱其第3 次（
      或第3 次以上）再度施用毒品之時間，在初犯經觀察、勒
      戒或強制戒治執行完畢釋放5 年以後，已不合於「5 年後
      再犯」之規定，且因已於「5 年內再犯」，顯見其再犯率
      甚高，原實施觀察、勒戒或強制戒治，已無法收其實效，
      即應依該條例第10條處罰（最高法院97年9 月9 日97年度
      第5 次刑事庭會議決議參照）。本案被告於87年間因施用
      毒品案件，經臺灣高雄地方法院以87年度毒聲字第994 號
      裁定送觀察、勒戒，認有繼續施用毒品之傾向，復經同院
      以87年度毒聲字第1875號裁定令入戒治處所施以強制戒治
      ，嗣經裁定停止戒治付保護管束，於87年7 月27日保護管
      束期滿執行完畢，並由臺灣高雄地方法院檢察署檢察官以
      89年度戒毒偵字第1210號為不起訴處分確定後，又於89年
      間因施用毒品案件，經臺灣屏東地方法院檢察署檢察官提
      起公訴並聲請強制戒治，強制戒治部分經本院以90年度毒
      聲字第427 號裁定令入戒治處所施以強制戒治，於91年5
      月4 日執行完畢，刑責部分經本院以90年度訴字第156 號
      判決處有期徒刑10月，經臺灣高等法院高雄分院判決上訴
      駁回而確定等情，有臺灣高等法院被告前案紀錄表在卷可
      稽，則被告前因施用毒品，經強制戒治執行完畢釋放後，
      5 年內既已再犯施用毒品罪，並經依法追訴處罰，縱本次
      施用毒品之時間，係在前次施用毒品經強制戒治執行完畢
      釋放5 年以後，仍與「5 年後再犯」有別，而無毒品危害
      防制條例第20條第3 項之適用，自應依法追訴審判。
    (三)綜上所述，本案事證明確，被告各次施用第一級毒品犯行
      ，洵堪認定，應予依法論科。
三、按海洛因屬毒品危害防制條例第2 條第2 項第1 款規定之第
    一級毒品。核被告所為，均係犯同條例第10條第1 項之施用
    第一級毒品罪。被告各次施用前後持有第一級毒品之低度行
    為，為其施用之高度行為所吸收，均不另論罪。被告所犯上
    開2 罪，犯意各別，應予分論併罰。被告有如犯罪事實項下
    所載之前科紀錄，有臺灣高等法院被告前案紀錄表1 份附卷
    可稽，其於徒刑執行完畢後5 年內，故意再犯本案有期徒刑
    以上之2 罪，為累犯，均應依刑法第47條第1 項規定，加重
    其刑。爰審酌被告曾因施用毒品案件，經送觀察、勒戒、強
    制戒治及屢次判刑確定執行完畢，仍不知戒絕，又於假釋後
    受保護管束期間內觸犯本件犯行，一再戕害己身，顯示其定
    力不足、意志不堅、易受外界誘惑，惟犯後坦承犯行，態度
    良好，併其之生活狀況、智識程度等一切情狀，分別量處如
    主文所示之刑，並定其應執行刑。
四、臺灣屏東地方法院檢察署檢察官99年度毒偵字第1441號併辦
    部分與起訴書所載犯罪事實一、(二)所示之施用第一級毒品犯
    行相同，為同一案件，本院自得併予審理，附此敘明。
據上論斷，應依刑事訴訟法第273 條之1 第1 項、第299 條第1
項前段，毒品危害防制條例第10條第1 項，刑法第11條前段、第
47條第1 項、第51條第5 款，判決如主文。
本案經檢察官潘國威到庭執行職務。
中    華    民    國    99    年    8     月    25    日
                  刑事第三庭  法  官  李珮妤
以上正本證明與原本無異。
如不服本判決應於收受判決後10日內向本院提出上訴書狀，並應
敘述具體理由；其未敘述上訴理由者，應於上訴期間屆滿後20日
內向本院補提理由書（均須按他造當事人之人數附繕本）「切勿
逕送上級法院」。
中    華    民    國    99    年    8     月    25    日
                              書記官  劉淑蓉
附錄本案論罪科刑法條：
毒品危害防制條例第10條第1項
施用第一級毒品者，處6 月以上5 年以下有期徒刑。

司法院資訊處製作；財團法人民間司法改革基金會備份。
